【裁判字號】    96,交抗,1038
【裁判日期】    970321
【裁判案由】    聲明異議
【裁判全文】
臺灣高等法院臺中分院刑事裁定        96年度交抗字第1038號
抗  告  人
即受處分人  甲○○
上列抗告人因違反道路交通管理處罰條例聲明異議案件，不服臺
灣苗栗地方法院，中華民國96年10月11日所為裁定（96年度交聲
字第135號），提起抗告，本院裁定如下：
    主  文
抗告駁回。
    理  由
一、抗告意旨略以：
  (一)依臺灣苗栗地方法院異議駁回理由四(二)末段「如果異議人辯
    稱舉發員警操作不當，應提出佐證或提供本院調查之證據方
    法……」，異議人即抗告確認員警測速時機之不當並非技術
    操作之不當。經據苗栗縣警察局民國96年7月23日苗警09600
    30823號書函復文說明五揭示：本案所使用之雷達測速器係
    「非照相式雷達測速器」，員警均須注意有二車以上行駛時
    不得使用，以免引發爭議。而抗告人勤於96年6月29日申訴
    陳述當時同方向（東向西）內側車道另有二車同行，苗栗縣
    警察局苗栗分局復函關於當時狀況「舉發時、地另有車輛行
    駛，請予舉證」，實則同向行駛之另二車，於攔檢地點瞬間
    通過，抗告人無法記取車號，亦無可能邀其等作證，苗栗分
    局要求舉證乙節，強人之所難，對於善良弱勢民眾而言，真
    是孤立而無助。
  (二)台72線東向西24.6K係員警攔檢點，並非所謂違規點，26.1K
    至25.1K係弓形大彎段，在25.1K出彎，而在大彎處有三車同
    向行駛，員警僅以目測，如何認定那一車是違規者，難以服
    人。
  (三)抗告人確實行駛外側車道而被認係行駛內側車道之違規者（
    現場並無照相或攝影佐證），僅目測論斷，失之客觀，如蒙
    許可，請舉發之員警與抗告人當庭對質及雙雙接受測謊，以
    明真相云云。
二、原審裁定意旨則係以：
  (一)原處分意旨略以：異議人即受處分人甲○○於96年06月25日
    09時40分許，駕駛車號1918-KY號自用小客車，行經苗栗縣
    台72線24.6公里處，因有「限速70公里，時速110公里，超
    速40公里」之違規事由，經苗栗縣警察局苗栗分局警備隊員
    警填製苗栗縣警察局苗縣警交字第F00000000號舉發違反道
    路交通管理事件通知單（下稱舉發通知單），當場舉發異議
    人有違反道路交通管理處罰條例第33條第1項第1款之規定。
    異議人於收受該舉發通知單後，不服舉發事實，逾期自動繳
    納期限，向原處分機關提出申訴，惟經原處分機關請舉發機
    關調查結果，駕駛人確有超速40公里之違規駕駛行為，原處
    分機關乃依道路交通管理處罰條第33條第01項第1款、第63
    條第1項第1款之規定裁處異議人罰鍰5,000元，並記違規點
    數1點。
  (二)受處分人甲○○聲明異議意旨略以：異議人於上開違規日係
    行駛外側車道並非內側車道，因有大轉彎及其他車輛變換車
    道而誤認為異議人。另舉發之時間地點，另有2車同方向行
    駛，苗栗分局要求異議人舉證，係強人所難。異議人於警攔
    檢時，已告知警員沒有超速，苗栗縣警察局函覆：……車速
    顯示幕供本人過目乙節，係員警要求異議人伸進車內觀看，
    告知當時有二車車速，一為60幾、一為110；同項說明「有
    二車以上不得測速，以免引發爭議」乙節，可見該測速行為
    應視謂不當操作，對異議人應有所誤認。另違規地點係大轉
    彎，有二車同行，且有他車變換車道，苗栗分局稱可目測，
    失之客觀。
  (三)原審以本件經查：
    1.異議人於舉發單所載前揭時間，駕駛上開車輛，行經苗栗
      縣台72線24.6公里處，因有「限速70公里，時速110公里
      ，超速40公里」之違規事由等情，有苗栗縣警察局苗栗分
      局填製苗縣警交字第F00000000號舉發違反道路交通管理
      事件通知單及苗栗縣警察局苗栗分局栗警五字第09600195
      15號、第0960016876號函、苗栗縣警察局96年7月23日苗
      警交字第0960030823號函附卷可稽，堪予採認。
    2.至於異議人辯稱於上開違規日係行駛外側車道並非內側車
      道、有大轉彎及其他車輛變換車道而誤認、員警要求異議
      人伸進車內觀看，告知當時有二車車速，一為60幾、一為
      110等情，其中苗栗警察局已經派人時到現場實際勘驗，
      台72線26.1公里處進入彎道25.1公里出處，25.1公里至24
      .6 公里處有500公尺直線，足夠雷達測速，依據異議人之
      聲明異議狀亦記載，員警有提示雷達測速速度給異議人觀
      看，足證當時確實有車輛之時速已經每小時達100公里無
      誤；異議人解讀員警之雷達提示係「員警要求異議人伸進
      車內觀看，告知當時有二車車速，一為60幾、一為110」
      ，為苗栗分局舉發人員所否認，並陳稱「測速之儀器終有
      兩個液晶螢幕顯示器，左側為雷達正在測試之行車速度，
      右側為測速器遙控器已鎖定之車速，故左側之顯示器會隨
      著被測試之車輛速度而變化」，有苗栗分局栗警五字第09
      60019515號函可證，因此原審認為員警之證據已經足夠證
      明異議人違規，如果異議人辯稱舉發員警操作不當，應提
      出證據加以佐證，或提出可供原審調查之證據方法，否則
      單以異議人自己猜測「因有大轉彎及其他車輛變換車道而
      誤認、目測不當」等詞，除說明異議人對於雷達測速儀器
      之誤解外，實難認為係有利於異議人之證詞予以採信。
    而認異議人確有於上開時、地駕車超速之違規行為，原處分
    機關依道路交通管理處罰條例第33條第1項第1款、第63條第
    1 項第1款之規定，裁處異議人罰鍰5,000元，並記違規點數
    1 點，於法尚無不合，本件異議為無理由，應予駁回等語。
三、按汽車行駛於高速公路、快速公路或設站管制之道路，不遵
    使用限制、禁止、行車管制及管理事項之管制規則而有下列
    行為者，處汽車駕駛人新臺幣三千元以上六千元以下罰鍰：
    一、行車速度超過規定之最高速限或低於規定之最速限。並
    予記違規點數1點，道路交通管理處罰條例第33條第1項第1
    款、第63條第1項第1款分別定有明定。又汽車行駛高速公路
    ，應依速限標誌指示，高速公路交通管制規則第5條前段，
    亦規定甚明。又同上管制規則第2條第1項第2款規定，快速
    公路：指除高速公路外，其出入口完全或部分控制，中央分
    隔雙向行駛，除起迄點外，並與主要道路立體相交、次要道
    路得平面相交，專供汽車行駛之公路。
四、經查，本件抗告人即受處分人於96年06月25日上午9時40分
    許，駕駛車號1918-KY號自用小客車，行經苗栗縣台72線24.
    6公里處，因有「限速70公里，時速110公里，超速40公里」
    之情事，經苗栗縣警察局苗栗分局警備隊員警製單舉發，而
    有道路交通管理處罰條例第33條第1項第1款規定「行車速度
    超過規定之最高速限」之違規事實，既經原審詳查認定；並
    認原處分機關於96年8月29日以竹監苗字第裁54-F00000000
    號裁決書，依道路交通管理處罰條例第33條第1項第1款、第
    63條第1項第1款及違反道路交通管理事件統一裁罰基準及處
    理細則第41條、第43條、第67條規定，裁處抗告人罰鍰新臺
    幣5,000元，並記違規點數1點，即屬適法有據。抗告人雖猶
    以前開抗告意旨所列情詞云云指摘原裁定不當。然查：道路
    主管機關本得於法令授權範圍內，基於權責對於各項行政措
    施包括交通違規舉發方式等事項，為具體裁量、規劃，俾達
    到道路使用效能、維持交通秩序及保障道路使用人往來便利
    與安全之行政目的，除行政措施明顯違法外，法院無從審查
    行政機關基於裁量權限所實施交通違規舉發方式適當與否之
    問題，民眾如對行政機關之行政措施有所疑義，應依循行政
    救濟管道向相關權責機關反應，在此之前，人民仍有依法遵
    守之義務，斷無任由人民對於交通違規舉發方式之不滿，自
    行否認舉發之效力，並據為免罰之理由。另按道路交通管理
    處罰條例第7條第1項規定：「道路交通管理之稽查、違規之
    紀錄，由交通勤務警察，或依法令執行交通稽查任務之人員
    執行之」，而警察為維持交通秩序，依法執行職務，立場應
    是客觀公正。本件製單舉發之苗栗縣警察局苗栗分局警備隊
    警員梁嘉慶乃依法執行交通勤務之員警，與抗告人即受處分
    人甲○○素不相識，亦無怨隙，其對親睹之違規事實掣單舉
    發，如無具體事證足證其有偏頗或失實之虞，已難恣意否定
    其指證即舉發之真正；況其舉發行為兼有公務員基於職務上
    權力，依法就特定之具體事件所為具公法上效果之單方行政
    行為之性質，基於公務員為公法上行為具有公信力之原則，
    該行政處分當可被推定為真正，其據以依法處分之事實認定
    亦為真正無誤。從而，受處分人本件違規事實，既據執勤員
    警以親睹無誤後始予舉發在案，又無任何證據足資證明員警
    有捏造或誤認事實而違法取締之情事，則員警本其維護交通
    秩序、安全職責所為之舉發，自應受到合法、正確之推定，
    受處分人空言指摘本件員警之舉發有誤，並未提出相關事證
    以供調查，自難憑採。本件原審已詳述認定受處分人違規事
    實之理由與證據，並說明原處分於法有據，而駁回受處分人
    之異議，核其認事用法，均無違誤，是受處分人之抗告為無
    理由，應予駁回。
據上論斷，應依道路交通案件處理辦法第26條，刑事訴訟法第41
2條，裁定如主文。
中    華    民    國    97    年     3    月    21    日
            刑事第一庭  審判長法  官  陳  紀  綱
                              法  官  姚  勳  昌
                              法  官  張  智  雄
上列正本證明與原本無異。
不得再抗告。
                              書記官  謝  雅  惠
中    華    民    國    97    年    3    月     24    日


司法院資訊處製作；財團法人民間司法改革基金會備份。
